【裁判字號】    88,訴緝,609
【裁判日期】    890118
【裁判案由】    偽造有價證券
【裁判全文】
台灣台中地方法院刑事判決                        八十八年度訴緝字第六九號
    公  訴  人  臺灣台中地方法院檢察署檢察官
    被      告  甲○○
    指定辯護人  本院公設辯護人  丙○○
右列被告因偽造有價證券案件，經檢察官提起公訴（八十七年度偵字第一八九六二號
）暨台灣台南地方法院檢察署檢察官移送併案審理（八十八年度偵字第一三一八０號
），本院判決如左：
    主  文
甲○○行使偽造之有價證券，處有期徒刑壹年貳月。
發票人為龍君華、票據號碼00000000號、發票日為民國七十九年十二月二十
六日、票面金額為新台幣捌萬伍仟貳佰元本票壹紙沒收。
    事  實
一、甲○○前曾犯妨害自由、詐欺、偽造文書、偽造有價證券等罪（均未構成累犯）
    ，素行不佳，另與綽號「阿昌」、年約四十餘歲、真實姓名不詳之男子共謀詐取
    財物，由甲○○經「阿昌」指示，於民國七十九年十二月二十四日中午，至台中
    市○○路○段一六六號丁○○經營之「高陽堂電器行」，購買電視機及錄放影機
    各一台，合計總金額為新台幣（下同）八萬五千二百元，並囑咐丁○○將該等電
    器用品於同日十六時送至台中市○○○街三號「正典化妝品公司」處，再由「阿
    昌」意圖供行使之用，於同日十六時之前某時點，在不詳地點，冒以「龍君華」
    名義，簽發票據號碼00000000號、發票日為七十九年十二月二十六日、
    票面金額為八萬五千二百元之本票一紙後交付甲○○，嗣丁○○依約定時間將前
    述電器用品送往上址「正典化妝品公司」時，甲○○明知上開本票係由「阿昌」
    所偽造，仍在發票人欄捺其拇指指印以偽造「龍君華」之署押，足以生損害於龍
    君華，嗣即向丁○○稱因銀行當時已結束營業，無法領取現金交付丁○○，將該
    紙本票交付丁○○作為憑證，要求丁○○於翌日持該本票至「正典化妝品公司」
    向其收取貨款，而行使該偽造之有價證券，致丁○○不疑有他，收受該紙本票，
    隔日丁○○依約前往「正典化妝品公司」，甲○○已不知去向，丁○○始知受騙
    ，因而發現上情。
二、案經丁○○訴由台中市警察局第四分局報請台灣台中地方法院檢察署檢察官偵查
    起訴暨台灣台南地方法院檢察署檢察官移送併案審理。
    理  由
一、訊之被告甲○○固不諱言係受綽號「阿昌」之人指示向告訴人丁○○購買電器用
    品，上述本票係「阿昌」於其上簽署「龍君華」之姓名並填載面額及發票日，完
    成發票行為後交付予伊，伊則於告訴人交付電器用品時，在該本票之發票人欄捺
    指印而交付告訴人等事實，然矢口否認有何行使偽造有價證券及偽造署押之犯行
    ，辯稱：係「阿昌」要求伊在前開本票之發票人欄捺指印後將本票交付告訴人，
    伊不知此種行為構成犯罪，又伊曾將自己所有之電視機及冰箱交付告訴人作為擔
    保，並無欺騙告訴人之意云云。經查，上開本票係被告至告訴人經營之「高陽堂
    電器行」購買電器，告訴人送貨至被告指定處所時，被告稱斯時銀行已結束營業
    ，無法提領現金以給付貨款，而將該本票交付告訴人作為憑證，囑咐告訴人於翌
    日持該本票向被告領取貨款等情，業據告訴人於警訊中及本院審理時指訴綦詳，
    並有本票影本一紙在卷可資佐證。又上開本票既係「阿昌」簽發後交付予伊，故
    被告對於該本票乃「阿昌」冒用名為龍君華之人名義所偽造一節顯然知悉，其於
    該本票之發票人欄冒以「龍君華」身分捺其指印後交付告訴人，自係於「阿昌」
    偽造之前述有價證券上偽造署押後持以行使無疑，至被告事後縱有將其所有之電
    視機及冰箱交付告訴人之舉，亦無從解免其前述行使偽造有價證券及偽造署押之
    罪責。本件事證已臻明確，被告所辯上情應係卸責之詞，不足採信，其犯行堪以
    認定。
二、被告甲○○在綽號「阿昌」之成年男子冒用「龍君華」名義偽造之前述本票發票
    人欄捺指印，其所捺指印同為代表被冒用者「龍君華」之姓名，作用及效力與「
    龍君華」之署押並無二致，所為係犯刑法第二百十七條第一項之偽造署押罪；至
    被告明知該紙本票係「阿昌」所偽造者，仍持以交付他人，則犯同法第二百零一
    條第二項之行使偽造有價證券罪。被告雖係行使偽造有價證券以使告訴人交付財
    物，惟告訴人所交付財物之價值相當於該證券本身之價值，參酌最高法院二十五
    年上字第一八一四號判例意旨，被告詐欺取財仍屬行使偽造有價證券之行為，不
    另成立詐欺罪名，附此敘明。被告所犯上開二罪間，有方法結果之關係，為牽連
    犯，應從一重依行使偽造有價證券罪處斷。爰審酌被告前曾有偽造有價證券、妨
    害自由、偽造文書、恐嚇、詐欺等前科（見卷附本院被告全國前案紀錄表）、素
    行非佳、犯罪之動機、目的、手段、品行、所生危害及犯罪後迄今仍未與告訴人
    丁○○達成民事和解，取得諒解，犯後態度不佳等一切情狀，量處如主文所示之
    刑，以資懲儆。發票人為龍君華、票據號碼00000000號、發票日為七十
    九年十二月二十六日、票面金額為八萬五千二百元之本票一紙係偽造之有價證券
    ，應依刑法第二百零五條規定宣告沒收。
三、公訴意旨另以：上開本票係被告於七十九年十二月二十四日十六時許，告訴人丁
    ○○將被告訂購之電器用品送至台中市○○○街三號時，由被告意圖供行使之用
    ，假冒「龍君華」之名義所偽造者，因認被告涉犯刑法第二百零一條第一項之偽
    造有價證券罪嫌云云。訊之被告堅決否認有何偽造有價證券犯行，辯稱：該本票
    係由「阿昌」完成一切文字記載後交付予伊，伊僅在發票人欄捺指印後即交付告
    訴人，並未偽造該紙本票等語。經查，本件告訴人固於警訊及本院審理時迭次指
    稱上開本票發票人及金額欄之「龍君華」署押及「捌萬伍仟貳佰元」字樣係被告
    所偽造，然為被告所否認，且經本院當庭命被告書寫「龍君華」及「捌萬伍仟貳
    佰元」各十次後與卷附本票影本上之字跡相比對結果，二者差異頗為明顯，故被
    告所辯前述本票上之「龍君華」及「捌萬伍仟貳佰元」等字樣非其所書寫等情應
    堪予採信，至被告雖在該紙本票發票人欄捺其指印，然按票據上之簽名，得以蓋
    章代之；又票據上記載本法所不規定之事項者，不生票據上之效力，票據法第六
    條、第十二條分別定有明文，是被告捺指印於上開本票發票人欄，既不足以代替
    發票人之簽名，自非票據法上規定之有效發票行為，僅成立偽造署押罪，而不得
    對之繩以偽造有價證券罪責。此外，本院復查無其他積極證據，足認被告有何偽
    造有價證券之犯行，原應為無罪之諭知，然此部分倘成立犯罪，係被告前揭經論
    罪科刑之行使偽造有價證券犯行之高度行為，二者有實質上一罪關係，爰不另諭
    知無罪。
四、台灣台南地方法院檢察署八十八年度偵字第一三一八○號移送併辦意旨略以：被
    告基於意圖為自己不法所有之概括犯意，自八十八年十月二日起，至台南縣佳里
    鎮安西里三三鄰安西八一四號，連續多次向被害人乙○○詐稱其與被害人之子、
    當時因案羈押於台灣台南看守所之馬鴻斌係結拜兄弟，其可代為打通所有關係，
    使馬鴻斌在該看守所可無憂慮，並偽造台灣台南看守所收據持以交付被害人，致
    被害人不疑有他而交付金錢共計十六萬八千二百零二元。嗣馬鴻斌之兄馬鴻文至
    台灣台南看守所探視馬鴻斌時向馬鴻斌提及被告，經馬鴻斌告以被告並無為其打
    通關係之事，被害人始知受騙，因而發現上情，因認被告另涉犯詐欺及偽造文書
    罪嫌等語。惟按行使偽造有價證券以使人交付財物，如果所交付者即係該證券本
    身之價值，則其詐欺取財仍屬行使偽造有價證券之行為，不另成立詐欺罪名，最
    高法院二十五年上字第一八一四號著有判例。被告前揭經起訴部分係犯刑法第二
    百零一條第二項行使偽造有價證券之罪，依據上述說明，既不另觸犯刑法第三百
    三十九條第一項之詐欺罪，與此部分移送併案審理之詐欺及偽造文書犯行，即無
    連續犯之裁判上一罪關係，況被告此部分經移送併辦之犯行，犯罪時間係在八十
    八年間，與前述經論罪科刑部分之犯行，犯罪時間相距已近十年，自係分別起意
    而為，而無裁判上一罪之關係，本院無從併予審理，應將此部分退由檢察官另行
    處理。
五、據上論斷，應依刑事訴訟法第二百九十九條第一項前段，刑法第二百零一條第二
    項、第二百十七條第一項、第五十五條、第二百零五條，罰金罰鍰提高標準條例
    第一條前段，判決如主文。
中      華      民      國    八十九    年      一      月    十八      日
                                    台灣台中地方法院刑事第四庭
                                        法  官  鍾  啟  煒
右正本證明與原本無異。
如不服本判決應於收受送達後十日內向本院提出上訴書狀，上訴於台灣高等法台中分
院（須附繕本）。
                                        書記官
中      華      民      國    八十九    年      一      月     二十     日
附錄；
刑法第二百零一條第二項：
行使偽造、變造之公債票、公司股票或其他有價證券，或意圖供行使之用，而收集或
交付於人者，處一年以上七年以下有期徒刑，得併科三千元以下罰金。


司法院資訊處製作；財團法人民間司法改革基金會備份。
